臺灣新北地方法院刑事判決
110年度易字第728號
公  訴  人  臺灣新北地方檢察署檢察官
被      告  簡銘辰


                    （另案於法務部○○○○○○○○○○○執行中）
選任辯護人  周碧雲律師(法扶律師)      
上列被告因詐欺等案件，經檢察官提起公訴（110年度偵字第422
9號）及移請併案審理（110年度偵字第12296號、第19944號、37
010號、111年度偵字第462號），本院判決如下：
    主  文
簡銘辰幫助犯洗錢防制法第十四條第一項之洗錢罪，處有期徒刑
肆月，併科罰金新臺幣伍萬元，罰金如易服勞役，以新臺幣壹仟
元折算壹日。 
    事  實
一、簡銘辰得預見無正當理由徵求他人提供金融帳戶之帳號、網路
    轉帳密碼等者，極有可能遭利用作為掩飾不法獲利工具，使
    不法集團避免遭執法人員追訴處罰，且不法集團經常使用他
    人所提供之金融機構帳戶，做為詐欺集團對外詐騙或其他各
    種財產犯罪之人頭帳戶，以將詐騙所得款項匯入該人頭帳戶
    ，再將該犯罪所得提領或轉出之方式，製造金流斷點，達到
    掩飾、隱匿特定犯罪所得之去向及所在之作用，竟仍基於縱
    令發生亦不違背其本意之幫助詐欺取財與掩飾、隱匿詐欺犯
    罪所得之不確定故意，於民國109年9月間，在其新北市○○區
    ○○街00號2樓住處，將其彰化商業銀行(下稱彰銀)帳號000-0
    0000000000000號帳戶、上海商業銀行(下稱上海銀行)帳號0
    00-0000000000000000號帳戶之網路銀行帳號、密碼，告知
    真實姓名年籍不詳之人，幫助該人所屬不詳詐欺集團成員從
    事詐欺取財之犯行。嗣該不詳詐欺集團成員取得上開帳戶資
    料後，即意圖為自己不法之所有，於如附表一、二所示詐欺
    方式，詐欺如附表一、二所示之人，使其等陷於錯誤，匯款
    至如附表一、二所示金融帳戶內，旋遭以操作網路銀行轉帳
    功能，於附表所示轉帳時間將款項提領一空。　
二、案經馬世華、黃佾平訴由新北市政府警察局樹林分局、周慧
    芬訴由新北市政府警察局中和分局、柯珞倢訴由臺中市政府
    警察局第五分局、蕭鈺鈞告訴及新北市政府警察局海山分局
    、劉靜訴由高雄市政府警察局刑事警察大隊移送臺灣新北地
    方檢察署檢察官偵查起訴。
    理  由
壹、程序部分：
　　本判決下列所引用被告以外之人於審判外之陳述，檢察官、
    被告、辯護人於本院中同意作為證據，有證據能力（見易字
    卷第196頁、244至245頁、第302至303頁），復於本院言詞
    辯論終結前均未聲明異議，本院審酌上開證據資料製作時之
    情況，尚無違法不當及證明力明顯過低之瑕疵，認以之作為
    證據應屬適當，而認前揭證據資料有證據能力；而非供述證
    據部分，本院亦查無有何公務員違反法定程序取得之情形，
    且各該證據均經本院於審判期日依法進行證據之調查、辯論
    ，被告於訴訟上之防禦權，已受保障，故該等證據資料均有
    證據能力。
貳、實體部分：
一、認定犯罪事實所憑之證據與理由：
　　訊據被告矢口否認有何幫助詐欺或幫助洗錢犯行，辯稱：我
    於109年9月間，在住處將申辦之彰銀帳戶及上海銀行帳戶之
    網路銀行密碼告知張天送，我剛關出來沒多久，他問我要不
    要找工作，說現在公司都用轉帳云云。辯護人則辯以：被告
    多年在牢獄中度過，僅認知交付存摺、提款卡可能涉犯幫助
    詐欺，但對交付網路銀行帳戶密碼，不能遽認有幫助詐欺、
    洗錢之主觀犯意，且被告有使用該帳戶，當不會交付自己所
    使用帳戶與詐欺集團云云。經查：
  ㈠被告於109年10月間之某時，將其申設之彰銀帳戶、上海銀行
    帳戶之網路銀行帳號及密碼交付他人，並遭詐欺集團成員使
    用，嗣該詐欺集團所屬之不詳成員取得上開帳戶資料後，於
    如附表一、二所示時間，聯繫如附表一、二所示告訴人等施
    以詐術，致其等陷於錯誤，依詐欺集團成員指示匯入款項至
    被告申辦之彰銀、上海銀行帳戶內，且該等匯入款項旋遭操
    作網路銀行轉帳提領一空等情，業據被告於本院審理時供承
    其將上開彰銀、上海銀行帳戶網路銀行帳號、密碼交付他人
    等語在卷（見本院易字卷第114至115頁、第242至244頁），
    且經證人即告訴人馬世華、黃佾平、周慧芬、柯珞倢、蕭鈺
    鈞、劉靜於警詢中（見110年度偵字第4229號卷【下稱偵422
    9卷】第4至8頁、110年度偵字第12296號卷【下稱偵12296卷
    】第6至13頁、110年度偵字第19944號卷【下稱偵19944卷】
    第6頁、110年度偵第37010號卷【下稱偵37010卷】第20至21
    背面、111年度偵字第462號卷【下稱偵462卷】第25至33頁
    ）證述在卷，並有彰銀股份有限公司作業處109年11月27日
    彰作管字第10920009923號函暨所附上開彰銀帳戶交易明細
    、上海銀行臺北票據匯款處理中心109年11月17日上票字第1
    090027666號函暨所附上開上海銀行帳戶之交易明細（見偵4
    229卷第9至13頁背面）、如附表一、二所示告訴人等提供之
    轉帳紀錄、與詐欺集團不詳成員間通訊軟體LINE對話紀錄（
    見偵4229卷第23至26頁、偵12296卷第44頁、偵19944卷第14
    頁、偵37010卷第117頁、偵462卷第55至80頁）在卷可稽，
    此部分事實，應堪認定。
  ㈡按行為人對於構成犯罪之事實，明知並有意使其發生者，為
    故意。行為人對於構成犯罪之事實，預見其發生而其發生並
    不違背其本意者，以故意論，刑法第13條定有明文。是故意
    之成立，不以對於構成犯罪之事實，明知並有意使其發生為
    必要，僅需對於構成犯罪之事實、結果，預見其發生，而其
    發生並不違背其本意即為已足。亦即倘行為人認識或預見其
    行為會導致某構成要件實現（結果發生），縱其並非積極欲
    求該構成要件實現（結果發生），惟為達到某種目的而仍容
    任該結果發生，亦屬法律意義上之容任或接受結果發生之「
    間接故意」，此即前揭法條所稱之「以故意論」。而共同正
    犯之意思聯絡，不以彼此間犯罪故意之態樣相同為必要，蓋
    刑法第13條第1項雖屬確定故意（直接故意），同條第2 項
    則屬不確定故意（間接故意），惟不論「明知」或「預見」
    ，僅係認識程度之差別，不確定故意於構成犯罪事實之認識
    無缺，與確定故意並無不同，進而基此認識「使其發生」或
    「容認其發生（不違背其本意）」。行為人縱係因抽取佣金
    、應徵工作或申辦貸款等動機而與對方聯繫接觸，但於提供
    帳戶資料給對方時，依其本身之智識能力、社會經驗、與對
    方互動之過程等情狀，如行為人對於其所提供之帳戶資料，
    已預見被用來作為詐欺取財等非法用途之可能性甚高，且所
    提領及轉交之款項極可能為詐欺他人之犯罪所得，惟仍心存
    僥倖認為不會發生，猶將該等金融機構帳戶資料提供他人使
    用及代為提領並轉交來源不明之款項，可認其對於自己利益
    之考量遠高於他人財產法益是否因此受害，容任該等結果發
    生而不違背其本意，自仍具有詐欺取財及洗錢之不確定故意
    。
　㈢被告曾於93年、94年間，因工作獲取報酬以金融帳戶作薪資
    轉帳相關紀錄，已列明於被告申辦之上海銀行交易明細表備
    註欄位，有該銀行交易明細存卷可參（見偵37010卷第34頁
    ），是其顯非無求職經驗或受有薪資轉帳之人，當知悉僅須
    提供銀行帳號即可獲得公司匯入之勞力報酬。而被告雖於10
    0年間另案在押並接續入監服刑，甫於109年1月21日縮短刑
    期假釋出監，有臺灣高等法院在監在押全國紀錄表在卷（見
    本院易字卷第47頁），惟其於109年9月間，交付上開網路銀
    行帳號及密碼與他人之前，已出監8個月餘，並非毫無接觸
    社會之人，更何況其於本院審理時自承知悉金融帳戶存簿有
    詐欺集團在收，也有在玩網路遊戲之情（見本院易字卷第24
    3頁），是其知悉詐欺集團以各式事由詐欺被害人匯款，為
    逃避檢警查緝，均係利用人頭帳戶作為所得財物匯入、取款
    之犯罪工具。又網路銀行帳號、密碼結合下，尤具強烈之專
    屬性及私密性，縱其入監服刑多年，亦不可能不知金融帳戶
    結合密碼之重要性，實應具有妥為保管上開帳號及密碼結合
    下之資訊，防阻他人任意使用之認知。且網路銀行帳戶操作
    本應以本人使用為原則，若非與本人有密切親誼關係或特殊
    信賴關係，實無任意提供他人操作使用之理，縱有特殊情況
    將金融帳戶資訊交付他人之需，亦必深入瞭解該他人之可靠
    性與用途後再行提供，此顯係一般經驗與通常之事理。
　㈣被告辯以將上開網路銀行帳號及密碼交付張天送，是因為要
    找工作，需要用網路銀行作薪轉，又說公司會有客戶轉錢進
    來，之後會再把客戶的錢轉出去，公司帳戶不夠用，要將錢
    先放在我這邊，公司統計完帳務後會將錢轉回他們公司，所
    以我才去設定約定轉帳，我也不了解約定轉帳上限多少，當
    時行員跟我確認時，張天送跟我説行員叫我勾什麼，我就勾
    什麼云云（見本院易字卷第243至244頁），然上開情節，業
    據證人即張天送於臺灣新北地方檢察署110年度偵字第35238
    號為另案被告偵查時均否認在案，經本院調取該案卷宗核閱
    偵訊筆錄無誤（見110年度偵字第32538號卷第31至33頁）。
    而被告受指示於109年10月6日設定申辦上海銀行之網路銀行
    約定轉帳帳戶高達21組，並提高轉帳金額門檻更高達300萬
    元乙節，有上海銀行臺北票據匯款處理中心110年11月23日
    上票字第1100027262號函檢附被告網路設定轉帳帳戶資料在
    卷可參（見本院易字卷第139至142頁）。衡之網路銀行設定
    約定帳戶轉帳，須申辦帳戶者親至金融機構臨櫃進行設定，
    並經銀行行員確認及告以設定目的，被告竟仍絲毫未為任何
    探究，任由他人指示「要你勾什麼你就勾什麼」，則其顯就
    設定多筆約定帳戶目的、帳戶資料去向或合法性，毫無進行
    應為之基本確認，顯就自己當下利益之衡量遠高於他人財產
    法益是否因此受害，實屬心存僥倖而甘願自己帳戶資料淪為
    詐欺集團所利用。
　㈤再者，我國金融機構眾多，各金融機構除廣設分行外，一般
    公司行號均可自行向不同金融機構申設帳戶使用，倘若款項
    來源正當抑或係僅公司客戶款項，根本無須將款項匯入他人
    帳戶後，再委請該人轉出予己，此亦為基本常識，無須特殊
    人生經驗。參諸本案被告開通上海銀行多組網路銀行約定轉
    帳及轉帳金額高達300萬元，並申辦彰銀帳戶後，仍執意交
    付上開網路銀行帳戶資料與他人，亦未見本案被告有何求證
    公司是否正當或其工作屬性為何之舉，已屬有所預見其網路
    銀行帳戶資料將淪為不法組織使用，以製造金流之斷點，而
    掩飾或隱匿該犯罪所得之去向及所在，其主觀上具備不法犯
    罪結果發生之不確定故意無疑。
　㈥至被告陳稱：上海銀行帳戶我都還有使用，我有讓線上遊戲
    網友匯入遊戲款項等情（見本院易字卷第116頁），然其任
    意並容任他人以其金融帳戶為不法目的使用，已如上述。且
    觀諸上海銀行交易往來明細所示，於109年5月間後，該帳戶
    內款項多以操作網路銀行跨轉方式出款，有上海銀行交易往
    來明細存卷可參，更可證被告倘為網路銀行使用者，應顯已
    相當熟識網路銀行匯入及轉出款項之操作方式，又怎可能不
    知提供帳號即可使他人匯入款項，僅輸入網路銀行設定之帳
    號、密碼即得進入金融帳戶網路銀行內轉出帳戶內款項；且
    其提供網路銀行帳戶及密碼，根本與提供存簿、提款卡與他
    人無異，是被告辯以其與社會脫節，以為薪資轉帳要提供帳
    戶密碼，也不知道提供網路銀行帳號、密碼可以做詐騙云云
    ，顯為卸責之詞，應無可採。
　㈦綜上，被告已有預見本案彰銀、上海銀行帳戶可能淪為詐欺
    集團所利用，仍心存僥倖而甘願自己帳戶資料淪為詐欺集團
    所利用，堪認其有容任犯罪事實發生之本意，確實有幫助詐
    欺、洗錢之不確定故意甚明。是本案事證明確，被告犯行均
    堪認定，應予依法論罪科刑。
二、論罪科刑　
　㈠按刑法上之幫助犯，係對於犯罪與正犯有共同之認識，而以
    幫助之意思，對於正犯資以助力，而未參與實施犯罪之行為
    者而言（最高法院73年度台上字第2898號、75年度台上字第
    1509號、88年度台上字第1270號判決意旨參照）。又洗錢防
    制法所稱洗錢，指下列行為：二、掩飾或隱匿特定犯罪所得
    之本質、來源、去向、所在、所有權、處分權或其他權益者
    ，洗錢防制法第2條第2款定有明文。而前揭規定所稱之掩飾
    、隱匿行為，目的在遮掩、粉飾、隱藏、切斷特定犯罪所得
    與特定犯罪間之關聯性，是此類洗錢行為須與欲掩飾、隱匿
    之特定犯罪所得間具有物理上接觸關係（事實接觸關係）。
    金融帳戶乃個人理財工具，依我國現狀，申設金融帳戶並無
    任何特殊限制，且可於不同之金融機構申請多數帳戶使用，
    是依一般人之社會通念，若見他人不以自己名義申請帳戶，
    反而收購或借用別人之金融帳戶以供使用，並要求提供提款
    卡及告知密碼，則提供金融帳戶者主觀上如認識該帳戶可能
    作為對方收受、提領特定犯罪所得使用，對方提領後會產生
    遮斷金流以逃避國家追訴、處罰之效果，仍基於幫助之犯意
    ，而提供該帳戶之提款卡及密碼，以利洗錢實行，仍可成立
    一般洗錢罪之幫助犯（最高法院108年度台上大字第3101號
    裁定意旨參照）。
　㈡查被告將彰銀、上海銀行帳戶提供他人，雖非直接實行詐欺
    取財、掩飾、隱匿詐欺犯罪所得之去向及所在之構成要件行
    為，惟已對本案詐欺集團成員遂行詐欺取財、掩飾、隱匿詐
    欺犯罪所得之去向及所在資以助力，有利詐欺取財及洗錢之
    實行，是核被告所為，係犯刑法第30條第1項前段、第339條
    第1項之幫助詐欺取財罪，及刑法第30條第1項前段、洗錢防
    制法第14條第1項之幫助洗錢罪。
　㈢公訴意旨固未認被告涉犯刑法第30條第1項前段、洗錢防制法
    第14條第1項之幫助一般洗錢罪，惟依前開說明，應認被告
    亦成立幫助洗錢罪，且因二者社會基本事實同一，並經本院
    準備程序及審理時均告知被告另涉犯上述法條（見本院易字
    卷第111頁、第191頁、第241頁、第301、第315頁），並使
    被告、辯護人為答辯，對其刑事辯護防禦權並不生不利影響
    ，本院自仍應予審理。
　㈣又被告係以一交付本案彰銀、上海銀行帳戶之行為，同時觸
    犯幫助詐欺取財罪及幫助洗錢罪，為想像競合犯，應依刑法
    第55條前段規定，從一重論以幫助洗錢罪。被告同一幫助洗
    錢之犯行，至本案如附表一、二所示告訴人等受害，為想像
    競合犯，僅論以一幫助洗錢罪。
　㈤另檢察官以臺灣新北地方檢察署110年度偵字第12296號、第1
    9944號、37010號、111年度偵字第462號案件移送併辦部分
    ，與已起訴部分之犯罪事實有想像競合之裁判上一罪關係，
    本院自應併予審酌。
　㈥被告幫助他人犯洗錢罪，依刑法第30條第2項規定，減輕其刑
    。　　
  ㈦爰以行為人之責任為基礎，審酌被告雖未實際參與詐欺取財
    及洗錢犯行，然其提供彰銀、上海銀行帳戶資料供詐欺集團
    充為詐欺犯罪之用，助長詐欺集團犯罪之橫行，並掩飾犯罪
    贓款去向，增加國家查緝犯罪及告訴人等尋求救濟之困難，
    危害社會秩序穩定及正常交易安全，造成告訴人等受有金錢
    損失，所為實有不該；並考量被告犯後否認犯行、其智識程
    度為高中肄業、之前從事餐飲業、工地打零工，出監後打零
    工作板模，要幫忙照顧大哥之小孩等一切情狀，量處如主文
    所示之刑，並諭知罰金易服勞役之折算標準，以資懲儆。
三、另卷內查無證據足認被告有因本案犯行獲得任何利益或報酬
    ，是被告既無犯罪所得，自無從諭知沒收。又被告並非提領
    被害人受騙款項之人，對於該贓款無何所有權或事實上處分
    權限，自無從依洗錢防制法第18條第1項對被告就此部分諭
    知沒收，併此敘明。
據上論斷，應依刑事訴訟法第299條第1項前段，判決如主文。
本案經檢察官黃彥琿偵查起訴、檢察官陳璿伊、黃筵銘、洪郁萱
、褚仁傑移請併案，檢察官王凌亞到庭執行職務。　　
中　　華　　民　　國　　111 　年　　9 　　月　　13　　日
                刑事第十庭  審判長法  官   謝梨敏

                                  法　官　 謝茵絜
  
                                  法  官   黃秀敏
上列正本證明與原本無異。
如不服本判決，應於判決送達後20日內敘明上訴理由，向本院提
出上訴狀(應附繕本)，上訴於臺灣高等法院。其未敘述上訴理由
者，應於上訴期間屆滿後20日內向本院補提理由書「切勿逕送上
級法院」。
                                   書記官  林有象
中　　華　　民　　國　　111 　年　　9 　　月　　13　　日

附錄論罪科刑法條：
中華民國刑法第30條
幫助他人實行犯罪行為者，為幫助犯。雖他人不知幫助之情者，
亦同。
幫助犯之處罰，得按正犯之刑減輕之。
中華民國刑法第339條
意圖為自己或第三人不法之所有，以詐術使人將本人或第三人之
物交付者，處 5 年以下有期徒刑、拘役或科或併科 50 萬元以
下罰金。
以前項方法得財產上不法之利益或使第三人得之者，亦同。
前二項之未遂犯罰之。
洗錢防制法第14條
有第二條各款所列洗錢行為者，處 7 年以下有期徒刑，併科新
臺幣 5 百萬元以下罰金。
前項之未遂犯罰之。
前二項情形，不得科以超過其特定犯罪所定最重本刑之刑。

附表一：彰銀帳戶
編號 告訴人 詐騙時間及手法 匯款時間 匯款金額(新臺幣) 轉帳或匯款之金融帳戶 轉款時間及方式 轉款金額 （新臺幣） 1 周慧芬 詐欺集團成員於109年8月間，以通訊軟體LINE暱稱「王小文」，佯稱可做網路博奕投資云云。 109年10月8日12時許 20萬元 簡銘辰申辦 之彰銀帳戶 109年10月8日14時20分許、15時14分許，以網路銀行轉出款項之方式 19萬3,000元、20萬元 2 柯珞倢  詐欺集團成員於109年8月27日9時48分許，以通訊軟體LINE暱稱「凱凱」聯絡柯珞倢，佯稱可做房地產投資云云。 109年10月8日13時35分、37分許 10萬元、1萬1,000元 簡銘辰申辦之彰銀帳戶   3 馬世華  詐欺集團成員於109年10月6日17時許，撥打電話與馬世華，佯裝為馬世華親人，欲向馬世華借款云云。 109年10月8日14時許、14時3分許 2萬元、3萬元 簡銘辰申辦 之彰銀帳戶   

附表二：上海銀行帳戶
編號 被害人 詐騙時間及手法 匯款時間 匯款金額(新臺幣) 轉帳或匯款之金融帳戶 轉款時間 轉款金額 （新臺幣） 1 蕭鈺鈞 詐欺集團成員於109年10月8日某時許，以通訊軟體LINE聯絡蕭鈺鈞，佯稱投資彩券中獎，但需支付手續費云云 109 年10月8日14時22分許 6萬2,152 元（起訴書誤載為6萬2,182元，應予更正） 簡銘辰申辦之上海銀行帳戶 109年10月8日14時47分許以網路銀行轉出款項之方式 35萬6,000元 2 黃佾平 詐欺集團成員於109年10月8日14時50分許前之某時，以通訊軟體LINE聯絡黃佾平，佯稱為巴克萊金融投資客服，要求匯款投資云云。 109年10月8日14時50分許 1萬元 簡銘辰申辦之上海銀行帳戶 109年10月8日15時5分許、15時12分許以網路銀行轉出款項之方式 11萬7,000元 3 劉靜  詐欺集團成員於109年9月15日13時1分許以通訊軟體LINE「糖衣Sugar」聯絡劉靜佯稱為投資專案可以輕鬆獲利云云 109年10月8 日15時許 5萬元、5萬元 簡銘辰申辦之上海銀行帳戶